最高法院刑事判決　　　　　　　　　　　　　　　九十三年度台上字第四０二六號
　　上　訴　人　甲○○
右上訴人因公共危險案件，不服台灣高等法院高雄分院中華民國九十年十月九日第二
審判決（九十年度交上訴字第四六號，起訴案號：台灣屏東地方法院檢察署八十九年
度偵字第三六七０號），提起上訴，本院判決如左：
    主  文
上訴駁回。
    理  由
按刑事訴訟法第三百七十七條規定：上訴於第三審法院，非以判決違背法令為理由，
不得為之。是提起第三審上訴，應以原判決違背法令為理由，係屬法定要件，如果上
訴理由狀未依據卷內訴訟資料，具體指摘原判決不適用何種法則或如何適用不當，或
所指摘原判決違法情事，顯與法律規定得為第三審上訴理由之違法情形，不相適合時
，均應認其上訴為違背法律上之程式，予以駁回。本件原判決綜合全部卷證資料，認
上訴人甲○○有其事實欄所載之犯行，已詳敘所憑之證據與認定之理由。對於上訴人
否認駕車肇事後逃逸，辯稱伊駕駛之小貨車並未迴轉，係被害人吳明昇騎機車自後追
撞伊之小貨車，事發後伊請附近住戶召請救護車，並留在現場協助處理，甚至隨同救
護車將被害人送至醫院云云，認係卸責之詞，不足採信，亦依調查所得證據，逐一加
以指駁及說明。因而維持第一審論處上訴人駕駛動力交通工具肇事，致人受傷而逃逸
，累犯罪刑之判決，駁回上訴人此部分在第二審之上訴。從形式上觀察，並無違背法
令之情形存在。
上訴意旨略以：車禍發生後，上訴人立刻下車察看，因已有多名附近居民在場協助處
理，伊以為被害人傷勢嚴重，立刻至相距約五十公尺之明昌保養廠找朋友協助未果，
再回到現場時，警員已經到場，遂待在他處等待，但車輛及證件均留在現場，若有意
逃逸，何以停車處理？證人張文雄證稱有在肇事現場見到上訴人，證人尤朝明亦證實
其於當晚十二點回到明昌保養廠時，見上訴人在廠內等候，伊非肇事逃逸或不予救治
，且從未辯稱駕車到他處求援或仍欲發動汽車欲離去等語，原判決認定之事實無證據
相配合，就有利於上訴人之證據未說明不予採信之理由，所載理由亦與事實不符，有
判決理由不備及矛盾之違法云云。惟查犯罪事實之認定、證據之取捨及其證明力如何
，乃事實審法院自由判斷之職權，如其取捨判斷不違背經驗法則與論理法則，即不得
指為違法，而據為上訴第三審之理由。本件據證人即警員余進安證稱案發後，伊與陳
朝清警員均著警察制服到現場處理，見被害人與機車倒在小貨車後面，但上訴人不在
現場，約五分鐘後救護車即到，始終未在現場看到上訴人，也沒有人自稱車主，伊等
測量、照相後，依據車號查知車主，但到上訴人住處仍找不到，隔天早上才聯絡到上
訴人等語。原判決採信余進安之證言，不採張文雄所云上訴人在場之證詞，且就警察
於現場處理時，上訴人既未在場，縱使上訴人曾一度隱藏於現場後再行離去，亦無任
何證據足以證明上訴人係隨同救護車前往醫院救護被害人，顯係肇事後棄車逃逸，詳
述其理由，經核並無違背客觀存在之經驗法則與論理法則，自屬原審採證認事之適法
職權行使，並無上訴意旨所指之違法情事。又依卷內證據資料所示，本件車禍發生時
間為民國八十九年五月一日下午十時許，屏東縣消防局於同日下午十一時接獲過路民
眾報案，救護車於同日下午十一時五分到達現場，同日下午十一時十五分將被害人送
達醫院，可見在救護車救護被害人及警員處理車禍現場之過程中，上訴人均未在場，
是縱上訴人將小貨車停放在現場，及尤朝明證陳伊於當晚十二點回到明昌保養廠時，
見到上訴人在廠內等候伊屬實，仍不能為上訴人有利之證明。原判決雖未就此特加說
明不足採納之理由，但此單純訴訟程序上之瑕疵，對判決本旨不生任何影響，依刑事
訴訟法第三百八十條之規定，仍不得為適法之第三審上訴理由。再上訴人於警詢中辯
稱肇事後伊到附近之明昌保養廠叫拖車，原判決以本件車禍乃被害人之機車車頭碰撞
上訴人之小貨車右後車斗，小貨車無何明顯損傷，尤無影響其車頭、車體而尋求拖吊
之必要。上訴人不在場警示、疏導交通，以防他車撞及倒臥在地之被害人，竟棄車離
去而急於尋找拖吊車來重新啟動該小貨車，與常情有違，因認上訴人主觀上有逃逸不
顧之犯意。此項論斷，亦無違法可言。上訴意旨仍執陳詞，重為事實上爭執，復就原
審本於職權已詳為論斷之事項，漫事指為違法，不足據以辨認原判決已具備違背法令
之形式要件，應認其上訴違背法律上之程式，予以駁回。
據上論結，應依刑事訴訟法第三百九十五條前段，判決如主文。
中　　　華　　　民　　　國　　九十三　　年　　　八　　　月　　　五　　　日
                              最高法院刑事第十一庭
                                  審判長法官  張　淳　淙
                                        法官  謝　俊　雄
                                        法官  蘇　振　堂
                                        法官  張　春　福
                                        法官  呂　丹　玉
      右正本證明與原本無異
                                              書  記  官
中　　　華　　　民　　　國　　九十三　　年　　　八　　　月　　 十一 　　日
                                                                        Ｌ
